臺灣士林地方法院刑事裁定
111年度撤緩字第18號
聲  請  人  臺灣士林地方檢察署檢察官
受  刑  人  黃夢貞


上列聲請人因受刑人犯偽造有價證券等案件，聲請撤銷緩刑之宣
告（111年度執聲字第70號），本院裁定如下：
    主  文
黃夢貞之緩刑宣告撤銷。
    理  由
一、聲請意旨略以：受刑人黃夢貞前因犯偽造有價證券案件，經
    臺灣高等法院於民國107年8月23日以106年上訴字第2537號
    判決判處有期徒刑2年，緩刑5年並應依該判決附件所示之內
    容向告訴人楊丙成支付損害賠償，並於107年9月17日確定在
    案，惟受刑人未按緩刑所附條件為給付，足認原宣告緩刑難
    收預期效果，核其所為，已合於刑法第75之1第1項第4款所
    定得撤銷緩刑宣告之原因，爰依刑事訴訟法第476條規定聲
    請撤銷緩刑等語。
二、按緩刑宣告，得斟酌情形，命犯罪行為人向被害人支付相當
    數額之財產或非財產上之損害賠償；受緩刑之宣告而違反第
    74條第2項第1款至第8款所定負擔情節重大者，足認原宣告
    之緩刑難收其預期效果，而有執行刑罰之必要者，得撤銷其
    宣告，刑法第74條第2項第3款、第75條之1第1項第4款分別
    定有明文。從而，被告受緩刑宣告後，如欲撤銷其緩刑宣告
    ，除需被告合於刑法第75條之1第1項所規定之法定事由外，
    尚須以「足認原宣告之緩刑難收其預期效果，而有執行刑罰
    之必要者」，法院始得依職權裁量撤銷之；又所謂違反第74
    條第2項第1款至第8款所定負擔「情節重大」者，當從受判
    決人自始是否真心願意接受緩刑所附之條件，或是否顯有履
    行負擔之可能，而有隱匿或處分其財產、故意不履行、無正
    當事由拒絕履行或顯有逃匿之虞等情事，考量受刑人未履行
    條件情形與被害人所受損害間，依比例原則綜合衡酌原宣告
    之緩刑是否難收其預期之效果，而確有執行刑罰之必要，資
    以決定該緩刑宣告是否應予撤銷，是雖非謂受刑人一不履行
    即當然應撤銷緩刑，惟倘受刑人係因與被害人達成調解，並
    經法院以調解內容為緩刑之條件，在被害人之立場，當以受
    刑人履行條件為最主要之目的，且被害人若無法依該條件受
    清償，而受刑人仍得受緩刑之利益，顯不符合一般社會大眾
    之法律情感，得認係違反緩刑所定負擔情節重大。
三、經查：
  ㈠按緩刑之宣告應撤銷，由受刑人所在地或其最後住所地之地
    方檢察官聲請該法院裁定之，刑事訴訟法第476條定有明文
    。受刑人之住所為新北市○○區○○路00號7樓，有受刑人之個
    人戶籍資料（完整姓名）查詢結果1紙附卷可參（見本院卷
    第103頁），是本院就上開撤銷緩刑宣告之聲請，自有管轄
    權，合先敘明。
　㈡受刑人前因犯偽造有價證券案件，經臺灣高等法院於107年8
    月23日以106年度上訴字第2537號判決判處有期徒刑2年，緩
    刑5年，所附緩刑條件為受刑人應依判決附件所載之調解契
    約內容履行（即受刑人應給付告訴人新臺幣【下同】120萬
    元，給付方式為：自判決確定日起，按月於每月10日前給付
    告訴人2萬元，直至全部清償為止），該判決於107年9月17
    日確定等情（下稱二審判決），有二審判決及臺灣高等法院
    被告前案紀錄表各1份在卷可佐（見本院卷第7至28、77至80
    頁）。堪認受刑人於與告訴人調解之初，乃係衡酌其資力後
    ，始同意上開調解條件，而二審判決係考量受刑人業與告訴
    人達成調解，方為附條件緩刑之宣告，則受刑人自應依二審
    判決所定負擔遵期履行。
  ㈢惟依卷內證據觀之，受刑人至多僅曾給付告訴人22萬元，且
    多為二審判決前給付，於二審判決確定後僅給付3筆分別為2
    萬元共6萬元之款項，此有告訴人之陳報狀所附存摺內頁影
    本及受刑人提出之郵政跨行匯款申請書在卷可稽（見本院卷
    第54至59頁、第62至66頁），顯見受刑人自二審判決確定後
    幾未能履行緩刑條件，已違反刑法第74條第2項第3款所定負
    擔甚明。
  ㈣本院審酌二審判決緩刑所附之負擔，內容係依據受刑人與告
    訴人所成立之調解內容而定，則該內容本應係受刑人衡量其
    個人資力後所為可給付金額之承諾，而受刑人受前開緩刑宣
    告後，本即應於履行期限內履行上開緩刑條件，卻恣意不依
    條件履行，所為殊值非議；復考量受刑人為63年次，教育程
    度為國中畢業，有個人戶籍完整資料查詢結果在卷可佐（見
    本院卷第103頁），足認其係具有相當智識之成年人，非無
    謀生能力，而在此期間亦非無籌錢給付之可能，受刑人就無
    法履行之原因，到庭陳稱略以：我聯繫不到告訴人，這陣子
    因為疫情影響，我沒有賺那麼多錢，我想問告訴人不能還少
    一點，我目前沒有在上班，疫情很嚴重我不敢出門；當時會
    答應告訴人之和解條件，因為那時我有在上班等語（見本院
    卷第101至102頁），惟查，受刑人先前既均以匯款之方式為
    給付，縱無法聯繫告訴人，亦不妨礙受刑人繼續償還，並考
    量新冠肺炎疫情係始於108年12月，受刑人在疫情前即未能
    按期履行，可見上情僅係受刑人之推託之詞，又受刑人迄今
    亦無其他還款規劃，顯見無繼續償還之意，實無從期待受刑
    人日後將依上開緩刑負擔履行，倘未撤銷緩刑宣告，實難維
    持二審判決緩刑條件之公信力，並達成促使受刑人自新、適
    度填補因其犯罪所生損害及保障被害人利益等目的。從而，
    受刑人漠視此一緩刑所定負擔之效力，有故意不履行、無正
    當事由拒絕履行等情，堪認其違反情節重大，原宣告之緩刑
    難收其預期效果，而有執行刑罰之必要。
　㈤綜上所述，受刑人既已評估自己之資力，始同意二審判決緩
    刑宣告所定負擔，顯有履行負擔之可能，是其於受緩刑宣告
    之利益後，本應信守承諾，履行給付告訴人損害賠償之義務
    ，詎違背之，罔顧法院給予緩刑之機會；又上開負擔既為二
    審判決對於受刑人宣告緩刑之重要考量，則受刑人無正當理
    由不履行該損害賠償之義務，違背緩刑所定負擔之情節實屬
    重大，本院審酌上揭各該情節，認原宣告之緩刑難收其預期
    效果，而有執行刑罰之必要。是聲請人聲請撤銷受刑人緩刑
    之宣告，經核並無不合，自應撤銷其緩刑之宣告。
四、依刑事訴訟法第476條，刑法第75條之1第1項第4款，裁定如
    主文。
中　　華　　民　　國　　111 　年　　4 　　月　　18　　日
                  刑事第五庭　　法  官  郭韶旻
以上正本證明與原本無異。
如不服本裁定，應於收受送達後5 日內向本院提出抗告狀。
因疫情而遲誤不變期間，得向法院聲請回復原狀。
                                書記官  黃佩儀 
中　　華　　民　　國　　111 　年　　4 　　月　　18　　日